臺灣板橋地方法院刑事判決　　　　　　　　　　　　九十二年度訴緝字第一七五號
　　公　訴　人　臺灣板橋地方法院檢察署檢察官
　　被　　　告　甲○○
右列被告因詐欺等案件，經檢察官提起公訴（九十一年度偵字第一一九六○號、九十
二年度偵字第五二八一號），本院判決如左：
    主      文
甲○○共同意圖為自己不法之所有，以詐術使人將本人之物交付為常業，處有期徒刑
壹年陸月。
    事      實
一、甲○○係設於臺北市○○○路○段一二一巷十八之一號二樓「華陀內功有限公司
    」（下稱華陀公司）之負責人，公司主要營業項目為國民個人衛生保健常識之資
    訊提供業務等，丙○○與辛○○（以上二人業經本院以九十二年度訴字第一五九
    六號另行審結）為夫妻關係，丙○○於民國九十年八月間，申請成立設於臺北縣
    板橋市○○路○段二一九號三樓之「愛仕得利國際實業股份有限公司」（下稱愛
    仕得利公司，於九十年九月五日始核准設立登記），公司主要營業項目為營養諮
    詢顧問業、電子資訊供應服務業。甲○○、丙○○及辛○○竟共同基於意圖為自
    己不法所有為常業之犯意聯絡，明知依公平交易法之規定，多層次傳銷，其參加
    人如取得佣金、獎金或其他經濟利益，主要是基於介紹他人加入，而非基於所推
    廣或銷售商品或勞務之合理市價者，不得為之，且未經在中央主管機關經濟部為
    設立登記，不得以公司名義經營業務，詎三人仍於九十年八月間某日（確實日期
    不詳），以尚未核准設立登記之愛仕得利公司名義，架設ＳＤＴ全球生活網（網
    址為WWW.SDTQF.COM），華陀公司則擔任資訊供應商，對外偽稱該網站有網路購
    物、衛星電腦、遠距教學、特約商店等營業內容，而先以華陀公司名義，招募一
    百名創始會員，復於同年九月間某日（確實日期不詳），以愛仕得利公司名義（
    愛仕得利公司於九十年十月十五日間，向行政院公平交易委員會申請核備，但未
    獲核准），對外招募會員，並制訂制度為「以金字塔方式排列層級（代），利用
    三的倍增方式排列，每單位新臺幣（下同）六千三百元，參加會員不限單位數，
    每月繳交管理費一千元，然僅能瀏覽網站首頁，並無網路購物等實際交易行為，
    並提供高額獎金，勸誘不特定人士參與投資，每月推薦下手加入會員，即可領取
    紅利獎金，獎金計有（一）業務發展回饋獎金：加入每單位六千三百元，可回饋
    五十一倍、（二）對等配對回饋獎金：即推薦人可領取被推薦人之業務發展回饋
    獎金二分之一、（三）基金消費獎金：會員所繳之月租費，第一代至第六代每單
    位三十元、（四）貢獻獎金：即推薦十單位可領取公司業績之百分之二點五。」
    ，故該多層次傳銷制度主要之收入來源，乃在於招募會員收取會費，而非基於其
    所對外宣稱之從事網路購物、衛星電腦、遠距教學、特約商店之推廣業務，期間
    並由辛○○在愛仕得利公司擔任會計工作，協助甲○○、丙○○等處理愛仕得利
    公司會員入會之資料，並收取會員加入資金，甲○○等人為取得投資人信任，先
    向臺灣臺北地方法院辦理資金控管公證，再以華陀公司名義於大安商業銀行江翠
    分行開立專款帳戶（帳號：000000000000），與會員約定所收取之
    資金，將保留百分之六十作為專款專用獎金，使戊○○、己○○、丁○○、庚○○等人陷於錯誤，初步估計招募會員約有三千三百餘單位，詐得款項約二千餘萬
    元（確實數額不詳），渠等三人賴此維生，並以之為常業。迨九十年十二月間，
    甲○○、丙○○、辛○○即避不見面，使得多數投資者未領取任何紅利及獎金，
    始知受騙，戊○○等會員發現有異，遂向公平交易委員會檢舉後始查悉上情。
二、案經戊○○、己○○、丁○○、庚○○訴請及公平交易委員會、法務部調查局臺
    北縣調查站移請臺灣板橋地方法院檢察署檢察官偵查起訴。
    理      由
一、訊據被告甲○○固坦承係華陀公司之負責人，確曾向臺灣臺北地方法院辦理資金
    控管公證，再以華陀公司名義於大安商業銀行江翠分行開立專款帳戶（帳號：0
    00000000000）及愛仕得利公司確有借用華陀公司名義開立發票之事
    實，惟矢口否認有何違反公司法、公平交易法及常業詐欺之犯行，辯稱：愛仕得
    利公司之籌組，純係丙○○、辛○○所為，伊並未參與，而伊所經營的華陀公司
    是愛仕得利公司之供應商，僅負責提供架設網路服務，並未從事招募會員，且該
    會員都是愛仕得利公司的會員，會員繳交之會費，伊未得分文，被告丙○○、辛○○是否以華陀公司之名義招搖行騙，伊並不知情云云。然查：
    （一）被告甲○○所經營之華陀公司主要營業項目為國民個人衛生保健常識之資
          訊提供業務等，而被告丙○○所經營之愛仕得利公司，係於九十年九月五
          日始核准設立登記，該公司主要營業項目為營養諮詢顧問業、電子資訊供
          應服務業等情，有公司基本資料查詢各一份附卷可稽。
    （二）愛仕得利公司固曾於九十年十月十五日，向行政院公平交易委員會申請核
          備經營多層次傳銷，但未獲核准，惟被告甲○○與丙○○、辛○○三人仍
          於九十年八月間某日（確實日期不詳），以尚未核准設立登記之愛仕得利
          公司名義，架設ＳＤＴ全球生活網（網址為WWW.SDTQF.COM），華陀公司
          則擔任資訊供應商，對外偽稱該網站有網路購物、衛星電腦、遠距教學、
          特約商店等營業內容，而先以華陀公司名義，招募一百名創始會員，復於
          同年九月間某日（確實日期不詳），以愛仕得利公司名義，對外招募會員
          ，並制訂制度為「以金字塔方式排列層級（代），利用三的倍增方式排列
          ，每單位六千三百元，參加會員不限單位數，每月繳交管理費一千元，然
          僅能瀏覽網站首頁，並無網路購物等實際交易行為，並提供高額獎金，勸
          誘不特定人士參與投資，每月推薦下手加入會員，即可領取紅利獎金，獎
          金計有：(1)業務發展回饋獎金：加入每單位六千三百元，可回饋五十一倍
          ，(2)對等配對回饋獎金：即推薦人可領取被推薦人之業務發展回饋獎金二
          分之一，(3)基金消費獎金：會員所繳之月租費，第一代至代六代每單位三
          十元，(4)貢獻獎金：即推薦十單位可領取公司業績之百分之二點五。」，
          故該多層次傳銷制度主要之收入來源，乃在於招募會員收取會費，而非基
          於其所對外宣稱之從事網路購物、衛星電腦、遠距教學、特約商店之推廣
          業務等節，已據告訴人戊○○、己○○、丁○○、庚○○於偵查及本院審
          理時分別到庭指訴綦詳，核與被告丙○○於偵查及本院審理時自白之情節
          相符，復有愛仕得利公司會員名單、愛仕得利公司電腦網頁廣告資料、組
          織獎金分配表、行政院公平交易委員會函文、多層次傳銷報備書、承諾書
          、會員訂貨單、商品說明書、大安商業及台新商業銀行銀行帳戶資料、臺
          北縣稅捐稽徵處函文、經濟部公司執照、發票影本四十四張等件附卷可參
          ，是告訴人等之前開指訴，要屬徵而可信。至於證人乙○○於本院審理時
          固證稱：伊亦是會員之一，愛仕得利公司實際上有產品交易之行為，會員
          之紅利係買賣產品「引藻」而來，伊有拿到產品，亦曾拿到部分紅利云云
          ，惟就其何時加入會員、招募幾位會員、拿到多少紅利等，竟均無法確認
          應答，已有可疑，甚至連愛仕得利公司有無販賣商品一節，亦與其於偵查
          中所證述之否定答案迥然有異（見九十一年度他字第三五六一號偵查卷宗
          第十三頁），而當時愛仕得利公司雖曾與「王博士」談及「引藻」之事，
          但實際上因公司尚在籌備中還沒有進貨等情，亦據被告甲○○供認在卷（
          見本院九十三年二月十九日審理筆錄第三十三頁），可見證人乙○○之證
          言並不可信，顯不足為有利被告甲○○之認定。
    （三）按公平交易法第二十三條之規定：「多層次傳銷，其參加人如取得佣金、
          獎金或其他經濟利益，主要係基於介紹他人加入，而非基於其所推廣或銷
          售商品或勞務之合理市價者，不得為之。」，參其立法理由：「多層次傳
          銷，並非均為不正當之銷售方式，惟因其變型態樣繁多，如其參加人所得
          之佣金、獎金或其他經濟利益，主要係基於介紹他人參加，則後參加者必
          因無法覓得足夠之人頭而遭經濟上之損失，其發起或推動之人則毫無風險
          ，且獲暴利。可能破壞市場機能，甚或造成社會問題，故對此項多層次傳
          銷明文加以禁止。」，可知公平交易法對於多層次傳銷之規範目的，乃在
          於交易市場秩序及正當銷售方式之維持，是多層次傳銷事業之參加人，如
          其主要之經濟利益係在於介紹他人參加而非在於其所推廣之商品或服務（
          即一般所稱之商品虛化），該多層次傳銷事業即屬於變質之多層次傳銷，
          其多層次傳銷事業之行為人應負同法第三十五條第二項之刑責。查本件愛
          仕得利公司，對外雖宣稱其所從事者乃網路購物、衛星電腦、遠距教學、
          特約商店之推廣業務，惟實際上卻係以高額之紅利、佣金制度吸引會員加
          入，而一般之參加人，亦係基於該等高額之紅利、佣金回饋而加入，鮮少
          有使用該等網站所提供之資源，是愛仕得利公司明顯具有商品虛化之情形
          ，依前述說明，愛仕得利公司當屬變質之多層次傳銷公司無訛。
    （四）被告甲○○雖辯稱其等並未參與愛仕得利公司之會員招募、會費收取及各
          項經營云云，然證人丙○○於本院審理時結證稱：籌組愛仕得利公司有與
          被告甲○○商議，必須經過其同意，且被告因有網站資源，亦擔任愛仕得
          利司之董事，創會會員也是在認識甲○○後才招募的，至於會員繳交的會
          費流向要問甲○○才知道，因為錢是屬於華陀公司的等語（見本院九十三
          年二月十九日審理筆錄第二十五、二十七頁），又有愛仕得利公司股東名
          簿影本附卷可證（見九十一年度偵字第一一九六○號偵查卷宗第十二頁）
          ，另證人辛○○於審理時亦結證稱：伊確有幫忙收錢，都匯到華陀公司的
          帳戶，總共收多少不清楚等語（見同上筆錄第三十一頁），而被告甲○○
          亦自陳「引藻」提供者「王博士」也請其與丙○○、乙○○吃飯，提及產
          品的事，又有以華陀公司名義開立發票使用之事，再參以上述偵查卷附之
          愛仕得利公司會員名單、愛仕得利公司電腦網頁廣告資料、組織獎金分配
          表、行政院公平交易委員會函文、多層次傳銷報備書、承諾書、會員訂貨
          單、商品說明書、大安商業及台新商業銀行銀行帳戶資料、臺北縣稅捐稽
          徵處函文、經濟部公司執照、發票影本四十四張等資料，足認被告甲○○
          對於本件以愛仕得利公司為主之多層次傳銷業務之情事知之甚詳，並有共
          同參與，其辯稱本件均係被告丙○○、辛○○二人之行為，其並未參與云
          云，顯不足採。
    （五）末按刑法上之常業詐欺罪，係指以詐欺行為為生之事業者而言，最高法院
          四十五年臺上字第一一八八號著有判例可資參照。本件被告甲○○、林明
          路、辛○○以尚未核准設立登記之愛仕得利公司名義，架設ＳＤＴ全球生
          活網，華陀公司則擔任資訊供應商，對外偽稱該網站有網路購物、衛星電
          腦、遠距教學、特約商店等營業內容，而先以華陀公司名義，招募一百名
          創始會員，復以愛仕得利公司名義，對外招募會員，然該多層次傳銷制度
          主要之收入來源，乃在於招募會員收取會費，而非基於其所對外宣稱之從
          事網路購物、衛星電腦、遠距教學、特約商店之推廣業務，而以此等詐術
          使加入之會員繳納資金入會，顯係以之為業至明。
    （六）綜上所述，被告甲○○無上開所辯各節，要係圖卸飾詞，殊無可採，本件
          罪證明確，犯行洵堪認定。
二、核被告甲○○所為，係犯刑法第三百四十條之常業詐欺罪與犯公平交易法第三十
    五條第二項之違反第二十三條之罪及公司法第十五條第二項之罪。被告甲○○、
    丙○○、辛○○三人間就上開犯行，有犯意聯絡及行為分擔，均為共同正犯。被
    告等三人所犯上開三罪間，有方法結果之牽連關係，應依刑法第五十五條之規定
    ，從一重之常業詐欺罪處斷。爰審酌被告甲○○年值青壯，不思正道取財，竟圖
    苟且詐騙，所生之危害、詐得金額總數甚鉅及犯罪後之態度等一切情狀，量處如
    主文所示之刑，以示懲儆。
據上論斷，應依刑事訴訟法第二百九十九條第一項前段，公司法第十九條第二項，公
平交易法第三十五條第二項，刑法第十一條前段、第二十八條、第三百四十條、第五
十五條，判決如主文。
本案經檢察官程秀蘭到庭執行職務
中      華      民      國    九十三    年      三      月      四      日
                                      臺灣板橋地方法院刑事第十四庭
                                          審判長法  官  趙  義  德
                                                法  官  絲  鈺  雲
                                                法  官  張  江  澤
右正本證明與原本無異
如不服本判決應於送達後十日內向本院提出上訴狀
                                                書記官  吳  健  政
中      華      民      國    九十三    年      三    月      四      日
附錄本案論罪科刑法條全文：
公司法第十九條
未經設立登記，不得以公司名義經營業務或為其他法律行為。
違反前項規定者，行為人處一年以下有期徒刑、拘役或科或併科新臺幣十五萬元以下
罰金，並自負民事責任；行為人有二人以上者，連帶負民事責任，並由主管機關禁止
其使用公司名稱。
公平交易法第三十五條
違反第十條、第十四條、第二十條第一項規定，經中央主管機關依第四十一條規定限
期命其停止、改正其行為或採取必要更正措施，而逾期未停止、改正其行為或未採取
必要更正措施，或停止後再為相同或類似違反行為者，處行為人三年以下有期徒刑、
拘役或科或併科新台幣一億元以下罰金。
違反第二十三條規定者，處行為人三年以下有期徒刑、拘役或科或併科新台幣一億元
以下罰金。
刑法第三百四十條
以犯第三百三十九條之罪為常業者，處一年以上七年以下有期徒刑，得併科五萬元以
下罰金。
